【裁判字號】    95,訴,2754
【裁判日期】    951229
【裁判案由】    清償借款
【裁判全文】
臺灣高雄地方法院民事判決              95年度訴字第2754號
原      告  寶華商業銀行股份有限公司
                        樓
法定代理人  丁○○
訴訟代理人  戊○○
            甲○○
被      告  乙○○
上列當事人間請求清償借款事件，本院於民國95年12月21日言詞
辯論終結，判決如下：
    主      文
原告之訴駁回。
訴訟費用由原告負擔。
    事實及理由
一、原告起訴主張：訴外人林楓盛即豐溢工程企業行於民國94年
    12月19日邀同其配偶即被告為連帶保證人，向原告借款新臺
    幣（下同）120 萬元，約定借款期間自94年12月20日起至96
    年6 月20日止，利息按年息10% 固定計算，按月平均攤還本
    息，如未按期繳款時，視為借款全部到期，並自逾期之日起
    6 個月以內者，按上開利率10% ，逾期超過6 個月者，按上
    開利率20% 計付違約金（下稱系爭借款）。詎林楓盛借款後
    ，自95年2 月20日起即拒不繳款，尚欠本金1,075,343 元未
    清償。而被告為連帶保證人，就系爭借款自應負連帶清償責
    任等情，爰依消費借貸及連帶保證之法律關係，求為判決：
    被告應給付原告1,075,343 元，及自95年2 月20日起至清償
    日止，按年息10% 計算之利息，暨自95年3 月21日起至清償
    日止，逾期在6 個月以內者，按上開利率10% ，逾期超過6
    個月者，按上開利率20% 計算之違約金。
二、被告則以：原告提出系爭融資貸款契約書上連帶保證人欄「
    乙○○」之簽名及印文均非真正，被告並未擔任系爭借款之
    連帶保證人，故原告無權請求被告清償等語置辯，求為判決
    ：如主文第1 項所示。
三、兩造不爭執之事項：
  (一)林楓盛於94年12月19日向原告借款120 萬元，約定借款期間
    自94年12月20日起至96年6 月20日止，利息按年息10% 固定
    計算，按月平均攤還本息，如未按期繳款時，視為借款全部
    到期，並自逾期之日起6 個月以內者，按上開利率10% ，逾
    期超過6 個月者，按上開利率20% 計付違約金。
  (二)林楓盛借款後，自95年2 月20日起即拒不繳款，尚欠本金1,
    075,343 元未清償。
四、本件經兩造協議簡化爭點為：原告得否依消費借貸及連帶保
    證之法律關係，請求被告給付1,075,343 元及利息、違約金
    ？茲敘述如下：
  (一)按私文書應由舉證人證其真正；私文書經本人或其代理人簽
    名、蓋章或按指印者，推定為真正，民事訴訟法第357 條前
    段及第358 條第1 項分別定有明文。是以，當事人提出之私
    文書，如係經本人或其代理人簽名、蓋章者，固堪推定為真
    正，惟如他造當事人對該簽名、印文有爭執者，自應由提出
    該文書之當事人舉證證明簽名、印文為真正，該文書始有形
    式上之證據力。本件原告主張被告為系爭借款之連帶保證人
    ，並提出系爭融資貸款契約書1 份為證，惟被告否認其上連
    帶保證人欄「乙○○」之簽名、印文為真正，則揆諸前揭說
    明，原告自應舉證證明該簽名、印文為真正，否則該融資貸
    款契約書即不具有形式上之證據力。
  (二)經查，系爭融資貸款契約書上「乙○○」之簽名，與被告於
    本院95年9 月28日言詞辯論期日當庭所為之簽名、郵政存簿
    立帳申請書及更換印鑑申請書上申請人欄之「乙○○」簽名
    ，經本院送法務部調查局鑑定之結果，認被告當庭之簽名、
    郵政存簿立帳申請書及更換印鑑申請書上「乙○○」之簽名
    相符，惟均與系爭融資貸款契約書上「乙○○」簽名之字跡
    筆畫特徵不符，此有法務部調查局95年12月4 日調科貳字第
    09500549450 號鑑定通知書1 份在卷可稽（見本院卷第43、
    44頁），已難遽認系爭融資貸款契約書上「乙○○」之簽名
    係被告所為。參以證人即辦理系爭借款對保程序之原告職員
    丙○○證稱：其於對保時曾核對林楓盛及其配偶之國民身分
    證，因照片與本人差異不大，故其認為該名女子係林楓盛之
    配偶，惟不確定是否即為當庭之被告等語（見本院卷第35頁
    ），益徵證人丙○○無法確定被告是否即為在系爭融資貸款
    契約書上簽名、蓋章之人，則原告主張融資貸款契約書上「
    乙○○」之簽名及印文係被告親自所為，尚非可採。此外，
    原告復未提出其他證據證明系爭融資貸款契約書上「乙○○
    」之簽名、印文為真正，則揆諸前揭說明，該融資貸款契約
    書即不具有形式上之證據力。從而，原告執此主張被告為系
    爭借款之連帶保證人，自屬無據。
五、綜上，原告本於消費借貸及連帶保證之法律關係，請求被告
    給付1,075,343 元，及自95年2 月20日起至清償日止，按年
    息10% 計算之利息，暨自95年3 月21日起至清償日止，逾期
    在6 個月以內者，按上開利率10% ，逾期超過6 個月者，按
    上開利率20% 計算之違約金，為無理由，應予駁回。
六、據上論結，原告之訴為無理由，依民事訴訟法第78條，判決
    如主文。
中    華    民    國    95    年    12    月    29    日
                  民事第六庭  法  官  鄭詠仁
正本係照原本作成。
如不服本判決，應於送達後20日內，向本院提出上訴狀並表明上
訴理由，如於本判決宣示後送達前提起上訴者，應於判決送達後
10日內補提上訴理由書（須附繕本）。
中    華    民    國    95    年    12    月    29    日
                              書記官  王雪招


司法院資訊處製作；財團法人民間司法改革基金會備份。
